臺灣臺北地方法院民事判決
111年度訴字第2731號
原      告  李宏寓  
            郇松齡  
共      同
訴訟代理人  林明忠律師                      
被      告  楊正評(即馮揚昌之遺產管理人)


上列當事人間請求返還合夥出資款等事件，本院於民國111年10
月13日言詞辯論終結，判決如下：
    主      文
原告之訴駁回。
訴訟費用由原告負擔。
    事實及理由
一、原告起訴主張：原告李宏寓、郇松齡前於民國108年6月、8
    月，分經被繼承人馮揚昌邀請，各以新臺幣（下同）190萬
    元投資入股馮揚昌獨資登記之皇宮浴室。李宏寓係以匯款18
    0萬元、交付現金10萬元予馮揚昌，郇松齡則匯款10萬元、
    交付現金38萬元予馮揚昌，並將提款卡及密碼交予馮揚昌，
    由馮揚昌陸續自行提領142萬元為出資款。惟馮揚昌於110年
    5月31日過世，依民法第708條第4款之規定，原告與馮揚昌
    間之合夥關係，因馮揚昌死亡而終止。為此，爰依民法第70
    1條準用第694條第1項前段之規定，請求被告即出名營業人
    馮揚昌之遺產管理人應協同清算「皇宮浴室」之合夥財產，
    並依民法第709條、民事訴訟法第245條、第382條之規定，
    保留原告依清算結果，得請求返還出資及應得利益之聲明等
    語。並聲明：㈠、被告應協同原告清算馮揚昌即皇宮浴室之
    合夥財產。㈡、李宏寓於被告依第一項為協同清算並做成清
    算報告前，保留關於給付金額之聲明。㈢、郇松齡於被告依
    第一項為協同清算並做成清算報告前，保留關於給付金額之
    聲明。
二、被告則以：除皇宮浴室外，馮揚昌於103年10月20日、109年
    3月3日另分別成立經營「發太郎企業社」、「足快樂養生館
    」，李宏寓、郇松齡所提出之共180萬元、10萬元匯款資料
    ，僅能證明匯款之事實，均不足證明其等與馮揚昌間就「皇
    宮浴室」有隱名合夥關係。原告提出與訴外人詹清發間之LI
    NE對話紀錄，內容均不足以證明其等與馮揚昌間有隱名合夥
    關係。原告亦未能說明與馮揚昌間之隱名合夥關係內容、權
    利義務、損益計算。又隱名合夥無準用民法第694條至第699
    條清算等規定，原告請求被告協同清算馮揚昌即皇宮浴室之
    合夥財產，於法不合等語置辯。並聲明：原告之訴駁回。
三、得心證之理由　　
㈠、按當事人主張有利於己之事實，就其事實有舉證之責任，民
    事訴訟法第277條前段定有明文；民事訴訟如係由原告主張
    權利者，應先由原告負舉證之責，若原告先不能舉證，以證
    實自己主張之事實為真實，則被告就其抗辯事實即令不能舉
    證，或其所舉證據尚有疵累，亦應駁回原告之請求（最高法
    院110年度台上字第1096號判決意旨參照）。又稱隱名合夥
    者，謂當事人約定，一方對於他方所經營之事業出資，而分
    受其營業所生之利益，及分擔其所生損失之契約，民法第70
    0條定有明文。
㈡、倘如原告所主張，其等係於不同時間分別經馮揚昌邀約而投
    資入股「皇宮浴室」，足見皇宮浴室之隱名合夥人不只一人
    ，加入之時點亦不盡相同，則各該隱名合夥人之投資入股時
    間以及投資比例，涉及皇宮浴室整體營業利益或損失之分配
    ，而直接影響各隱名合夥人因此可得之利益或應分擔之損失
    ，惟原告就其等投資比例為何、利益及損失如何分配等隱名
    合夥關係下重要之權利義務關係，均未能為適切之說明，亦
    未能提出相關書面文件、與馮揚昌間之通訊軟體紀錄等以供
    調查佐證。再者，原告主張就「皇宮浴室」各出資190萬元
    ，就匯款部分，因匯款原因多端，原告未能證明各該匯款係
    基於對皇宮浴室之出資，自難遽憑匯款予馮揚昌之事實，即
    謂係對皇宮浴室之出資。又被告否認有分別收受原告交付之
    現金，以及馮揚昌曾持郇松齡之提款卡提領現金以為對皇宮
    浴室之出資，原告亦未能就此舉證以實其說，自難認馮揚昌
    有收受來自於李宏寓、郇松齡給付之10萬元、180萬元。基
    上，原告未能舉證與馮揚昌間就「皇宮浴室」有隱名合夥關
    係存在，亦未能舉證其等對「皇宮浴室」有各出資190萬元
    之事實，揆諸首開說明，自難認原告主張與馮揚昌間就「皇
    宮浴室」有隱名合夥關係為真，則原告據此請求被告應
　　依民法第701條準用第694條第1項前段之規定，協同原告清
    算「馮揚昌即皇宮浴室」之合夥財產，以及依民法第709條
    、民事訴訟法第245條、第382條之規定，訴請本院先以一部
    終局判決判命被告應協同原告清算，並保留原告依清算結果
    ，得請求返還出資及應得利益之聲明，俱乏所憑，為無理由
    ，應予駁回。
㈢、原告固提出其等與皇宮浴室員工詹清發詢問皇宮浴室營業狀
    況之LINE對話紀錄，證明原告為「皇宮浴室」之隱名合夥人
    、詹清發於馮揚昌過世後做成之「皇宮浴室」費用分配文件
    即原證7云云。惟查，就原證5、6原告分別與詹清發之對話
    部分，多為詹清發單方傳送新聞連結（八大行業實聯制、感
    染源頭）、說明沒生意等，至多僅能證明詹清發分向原告說
    明、抱怨皇宮浴室之經營狀況，無足憑上開對話推論原告與
    馮揚昌間就皇宮浴室有隱名合夥之情。又原證7乃馮揚昌過
    世「後」，詹清發自行製作之文件，無從以此反證「皇宮浴
    室」之隱名合夥人間，有分受營業所生之利益及損失暨分擔
    比例之約定。
㈣、原告復主張：聲請傳喚證人詹清發、郭禮勇，待證事實為詹
    清發、郭禮勇均主張其等為皇宮浴室之合夥人，且依最高法
    院民事判決98年度台上字第1622號判決見解，負舉證責任之
    一造，除事實上無法調查外，法院應為調查，不應在未調查
    之狀況下，將事實不明之不利益歸給負舉證責任之一造，否
    則判決有違背證據法則之違誤。惟按，負舉證責任之一造，
    如就待證事實已為證據聲明，法院非有正當理由，例如不合
    法之聲明、逾時聲明證據，或無證據價值、與待證事實無關
    ，或事證已臻明確，達於可為裁判程度，無再行調查必要外
    ，不得任意拒絕，將事實真偽不明之不利益分配與負舉證責
    任一造，否則，即有判決違背證據法則之違誤（最高法院98
    年度台上字第1622號民事判決意旨參照）。查，本件原告未
    能舉證與馮揚昌間有隱名合夥關係，亦未能證明有交付各19
    0萬元之「出資」予馮揚昌，本件事證已臻明確，依上開最
    高法院裁判意旨，無再行調查即傳喚證人詹清發、郭禮勇之
    必要，此部分調查證據之聲請，應予駁回。況原告既能提出
    與皇宮浴室員工詹清發間之LINE對話紀錄，卻未能提供任何
    「馮揚昌」「邀約」其等投資入股「皇宮浴室」、或就其等
    隱名合夥關係權利義務約定之紀錄、書面文件、「皇宮浴室
    」出名營業人或隱名合夥人間於馮揚昌過世前曾就合夥事業
    經營狀況（如帳務等）之交流，而僅能提出馮揚昌死後，主
    張為隱名合夥人之詹清發所製作之文件，更證被告辯稱原告
    與馮揚昌間並無隱名合夥關係一事，並非子虛。
四、綜上所述，原告主張與馮揚昌間就「皇宮浴室」有隱名合夥
　　關係，進而依民法第701條準用第694條第1項前段之規定，
    請求被告應協同原告清算「皇宮浴室」之合夥財產，以及依
    民法第709條、民事訴訟法第245條、第382條之規定，請求
    本院先以一部終局判決判命被告應協同原告清算，並保留原
    告依清算結果，得請求返還出資及應得利益之聲明，均屬無
    由，應予駁回。
五、本件事證已臻明確，兩造其餘攻擊防禦方法及證據，核與判
    決之結果不生影響，爰不一一論列，併予敘明。
六、訴訟費用負擔之依據：民事訴訟法第78條、第85條第1項。
中　　華　　民　　國　　111 　年　　11　　月　　3 　　日
                  民事第四庭    法　官　蕭涵勻
以上正本係照原本作成。
如對本判決上訴，須於判決送達後20日內向本院提出上訴狀。如
委任律師提起上訴者，應一併繳納上訴審裁判費。
中　　華　　民　　國　　111 　年　　11　　月　　3 　　日
                                書記官  林立原